【裁判字號】    89,訴,973
【裁判日期】    900627
【裁判案由】    兒童及少年性交易防制條例
【裁判全文】
臺北高等行政法院判決                              八十九年度訴字第九七三號
                              .
    原      告  自立晚報社股份有限公司
    代  表  人  甲○○
    訴訟代理人  丙○○
    被      告  台北市政府
    代  表  人  乙○○市長）.
    訴訟代理人  邱蓬新
                戊○○
                丁○○
右當事人間因兒童及少年性交易防制條例事件，原告不服行政院新聞局中華民國八十
九年六月二十三日八十九聞訴字第○九七一五號訴願決定，提起行政訴訟，本院判決
如左：
      主  文
原告之訴駁回。
訴訟費用由原告負擔。
      事  實
一、事實概要：
原告所發行之出版物「自立晚報」，於民國八十八年十一月二十七日在該報第十八版
刊登「辣妹護膚坊」等廣告二十九則、同年十一月二十八日於第二十三版刊登「五感
刷卡護膚」等廣告二十七則，合計五十六則廣告，經行政院新聞局廣告聯合處理小組
審查認為違反兒童及少年性交易防制條例（以下簡稱性交易防制條例）第三十三條規
定，於八十八年十二月二日以（八八）廣聯字第一九九號函，請臺北市政府依法逕予
處分，臺北市政府遂於八十八年十二月十三日以府新一字第八八○八九二八五○一號
行政處分書處原告罰鍰新臺幣（以下同）六十萬元。原告不服提起訴願，經行政院新
聞局所屬訴願審議委員會審議認為該等廣告除「護膚」外，尚有「絕色美膚坊」、「
聞香觀色」、「想通就來」、「新樂園」、「私家貨」、「套房24ｈ護膚」、「熱浪
」等煽動性名詞及聯絡電話從旁勾引，乃以八十九年六月二十三日八九聞訴字第○九
七一五號訴願決定書，駁回其訴願。原告不服，遂提起本件行政訴訟。
二、兩造聲明：
  （一）原告聲明求為判決：訴願決定及原處分均撤銷。
  （二）被告聲明求為判決：如主文所示。
三、兩造之爭點：在出版物上刊登如上述內容之廣告，是否為「刊登足以引誘、媒介
    、暗示或其他促使人為性交易之訊息者」，而違反性交易防制條例第三十三條第
    一項之規定？
  （一）原告主張：
      (1)原告發行之自立晚報八十八年十一月二十七日、二十八日受託刊登「辣妹護
        膚坊」等五十六則分類廣告，被告未經過事實查證，僅憑廣告字面之主觀推
        定，即認為該廣告為提供色情交易媒介，此舉有違常理，而行政院新聞局亦
        未加詳查，亦作相關之推定，均令人難以信服。
      (2)查坊間美容護膚行業業者宣傳用詞向以大膽、創新著稱，系爭廣告所謂「絕
        色」乃「讓你變成絕色美女」之謂；「新樂園」係表示「該店有別一般護膚
        美容之成效及效果」，行政院新聞局及被告未經事實查證，且無實際違規事
        證即以重罰，僅憑主觀認定各該廣告之委託人為色情業者，已背離社會常軌
        ，有矯枉過正之嫌。
  （二）被告主張：
      (1)按「性交易防制條例」第三十三條規定：「廣告物、出版品、廣播、電視、
        電子訊號、電腦網路或其他媒體，散布、播送或刊登足以引誘、媒介、暗示
        或其他促使人為性交易之訊息者，由各目的事業主管機關處以新台幣五萬元
        以上六十萬元以下罰鍰。」，查上開條例既指出版品以廣告訊息引誘、媒介
        、暗示或以他法使人為性交易之內容者，即符合目的主管機關處分要件，媒
        體一旦刊登是項廣告予以發行，其意思及行為實施已完成，無須待刊登內容
        與行為發生因果關係即應受法定處分，爰依法作成如上處分。
      (2)按「性交易防制條例」第三十三條立法旨意，在防制兒童及少年為性交易對
        象，以杜絕色情氾濫，故對於以廣告之方式散布、播送或刊登足以引誘、媒
        介或其他促使人為性交易之訊息，其行為意思表示完成，即構成新聞主管機
        關處罰要件，刊登之媒體依法應受上開罰緩額度之處分，無待廣告與實際性
        交易之因果發生；且系爭廣告以具煽動性之名詞，附加電話以廣招徠，依常
        理判斷均不難窺知其為提供色情交易媒介之廣告；原告所辯本案未見查核色
        情交易之事實證據，實難執為無違上開規定之論據。
      (3)查「性交易防制條例」第一條規定「為防制、消弭以兒童少年為性交易對象
        ，特制定本條例。」。為圓此法意，必以全國國民共同配合以竟全功，前揭
        條例第三十三條之立法本於此，且前揭條例第三條所稱「主管機關」及「相
        關機關」，涵指全國公私立法人機關在各自崗位各司職能共負使命，怠於負
        擔者授權各目的事業主管機關應作必要的懲處，原告為新聞事業機構，應善
        盡條例第三條所稱相關單位之職份，如有悖離職責，被告為法定新聞事業之
        地方主管機關，承該條例第三十三條之授權為必要之制約，處以法定限額內
        之罰鍰，認事用法均據前揭條例執行，為維護社會公益，事理所當然。
      理  由
按「廣告物、出版品、廣播、電視、電子訊號、電腦網路或其他媒體，散布、播送或
刊登足以引誘、媒介、暗示或其他促使人為性交易之訊息者，由各目的事業主管機關
處以新台幣五萬元以上六十萬元以下罰鍰。」性交易防制條例第三十三條第一項定有
明文。核其立法之意旨，在防制兒童及少年為性交易對象，故凡以廣告方式，引誘、
媒介、暗示或以他法使人為性交易時，新聞主管機關即應依法核處，藉以規範出版業
者，於接受委刊廣告之際，應特別注意其內容，以防止不肖業者利用出版品或其他媒
體刊登廣告，使人淪為性交易之對象。本件原告所發行之出版物「自立晚報」，於八
十八年十一月二十七日第十八版刊登「辣妹護膚坊」等廣告二十九則，十一月二十八
日第二十三版刊登「五感刷卡護膚」等廣告二十七則，合計五十六則，此有該剪報影
本附原處分卷可稽，並為原告所不爭，應堪信為真實。查系爭廣告，以「絕色」、「
聞香觀色」、「想通就來」、「新樂園」、「私家貨」、「套房24ｈ護膚」、「熱浪
」、「辣妹」等煽動之文詞，充滿性暗示，與純屬護膚之廣告，顯然有別。原告不加
過濾，即將之刊登於所發行之出版物上，已達成散布性交易訊息之目的，自足影響兒
童及少年，媒體一旦刊登是項廣告予以發行，其意思及行為實施已完成，無須待刊登
內容與行為發生因果關係即應受法定處分，是原告辯稱該廣告未經過事實查證，僅憑
廣告字面之主觀推定，即認為該廣告為提供色情交易媒介，此舉有違常理云云，尚非
可採。且原告為新聞事業機構，應善盡前開條例第三條所稱相關單位之職份，被告為
法定新聞事業之地方主管機關，為維護社會公益，承該條例第三十三條之授權為必要
之制約，認事用法並無不當，不以有廣告致使性交易之實際違規事證存在為必要。從
而，被告審認前開廣告已違反性交易防制條例第三十三條第一項之規定，並無不合，
訴願決定予以維持，亦稱妥適。原告訴請撤銷，核無理由，應予駁回。
據上論結，本件原告之訴為無理由，依行政訴訟法第九十八條第三項前段，判決如主
文。
中      華      民      國      九十      年      六      月    二十七  日
                    臺 北 高 等 行 政 法 院  第  一  庭
                                審 判 長 法  官  鄭忠仁
                                         法  官  楊莉莉
                                         法  官  林育如
右為正本係照原本作成。
如不服本判決，應於送達後二十日內，向本院提出上訴狀並表明上訴理由，如於本判
決宣示後送達前提起上訴者，應於判決送達後二十日內補提上訴理由書（須按他造人
數附繕本）。
中      華      民      國      九十      年      六      月    二十七  日
                                         書記官  賴思華


司法院資訊處製作；財團法人民間司法改革基金會備份。
